臺灣高等法院刑事判決
109年度上訴字第4268號
上  訴  人  
即  被  告  李祖齡
選任辯護人  陳勇成律師
(法扶律師)          
上列上訴人因槍砲彈藥刀械管制條例等案件，不服臺灣桃園地方
法院107年度訴字第1004號，中華民國109年4月30日第一審判決
（起訴案號：臺灣桃園地方檢察署107年度偵字第5144號），提
起上訴，本院判決如下：
    主    文
原判決關於附表八編號一、四、五罪刑暨定應執行之刑均撤銷。
乙○○所犯如附表二編號一、四、五「主文」欄所示之罪，各處如
附表二編號一、四、五「主文」欄所示之刑。
其餘上訴駁回。
第二項撤銷改判與附表二編號二、三、六上訴駁回部分所處之刑
，應執行有期徒刑伍年陸月，併科罰金新臺幣玖萬元，罰金如易
服勞役，以新臺幣壹仟元折算壹日。
扣案如附表一編號1 至2 「沒收數量」欄所示之物，均沒收。
    事    實
一、乙○○明知可發射子彈具有殺傷力之改造手槍、具殺傷力之非
    制式子彈，未經主管機關許可，均不得無故持有，竟基於非
    法持有可發射子彈具有殺傷力之改造手槍、子彈之犯意，於
    民國107年2月11日晚間8時51分許前某時許，在臺灣不詳地
    點，以不詳方式取得如附表一編號1、2所示具有殺傷力之改
    造手槍各1支及如附表一編號3所示具有殺傷力之非制式子彈
    1顆，並均自斯時起而無故持有之。
二、乙○○意圖為自己不法所有，基於竊盜之犯意，於107年2月8
    日下午4時46分許前某時許（起訴書附表2編號1誤載為107年
    2月8日下午6時46分許，應予更正），行經桃園市○○區○○路○
    段000號，見丙○○所使用停放於該處之車牌號碼0000-00號自
    用小客車1輛無人看管，認有機可乘，遂以不詳之方式，開
    啟上開自用小客車之車門，駕駛上開自用小客車離去。
三、乙○○復意圖為自己不法之所有，基於竊盜之犯意，於107年2
    月11日上午11時45分前某時許，在桃園市○○區○○路000號，
    持足供兇器使用之扳手（未扣案），拆卸己○所有車牌號碼0
    000-00 號自用小客車之車牌2 面，並將上開竊得己○所有之
    0000-00號之車牌2 面，懸掛於前開竊得之0000-00 號自用
    小客車上使用。
四、乙○○於107年2月11日晚間8時51分許，駕駛上開懸掛0000-00
    號車牌之0000-00號自用小客車，行經桃園市桃園區三元街
    與大業路口時，經正在執行巡邏勤務之桃園市政府警察局桃
    園分局青溪派出所員警甲○○、辛○○發現該車輛為失竊車輛後
    而遭攔停，為免遭員警逮捕，而駕駛上開車輛逃逸，駛至桃
    園市桃園區民有十六街與坤成街時，為閃避對向車輛，而不
    慎翻覆，其明知穿著制服之員警為依法執行警察職務之公務
    員，竟基於對公務員執行職務時施脅迫之犯意，於車內持不
    詳槍支瞄準員警甲○○、辛○○（該槍支並未扣案），以此脅迫
    方式妨害在場之員警執行職務，致使員警甲○○、辛○○就地掩
    蔽，無法盤查乙○○。乙○○遂趁隙逃逸，甲○○、辛○○則於上開
    自用小客車內，扣得如附表一編號1所示之改造手槍1支、車
    號0000-00號車牌車牌2面。
五、乙○○於107年2月11日晚間9時許，自上開桃園市○○區○○○○街
    與坤成街逃逸至○○市○○區○○○街000號1樓時，見丁○○正駕駛
    車牌號碼000-0000號自用小客車，竟基於使人行無義務之事
    之強制犯意，開啟丁○○所駕駛車輛之車門上車，並持上開未
    扣案之槍支要求丁○○駕車搭載其至址設桃園市○○區○○路○段0
    00號之臺北榮民總醫院桃園分院，以此脅迫方式使丁○○行無
    義務之事，丁○○遂搭載乙○○抵達至臺北榮民總醫院桃園分院
    。
六、乙○○又意圖為自己不法之所有，基於竊盜之犯意，於107年2
    月11日晚間9時許後之不詳時間，抵達臺北榮民總醫院桃園
    分院時，見庚○○所使用停放於該處之車牌號碼0000-00號自
    用小客車1輛無人看管，認有機可乘，遂以不詳之方式，開
    啟上開自用小客車之車門，駕駛上開該自用小客車逃逸離去
    。嗣於107年2月14日凌晨4時許，員警持臺灣桃園地方檢察
    署檢察官核發之拘票，前往桃園市○○區○○○街00號聖地牙哥
    商務會館第103號房拘提乙○○到案，並扣得如附表一編號2、
    3所示之改造手槍、非制式子彈等物。
七、案經丙○○、己○、庚○○訴由桃園市政府警察局桃園分局移送
    臺灣桃園地方檢察署檢察官偵查起訴。
    理    由
壹、證據能力
一、供述證據
　　按被告以外之人於審判外之言詞或書面陳述，除法律有規定
    者外，不得作為證據，刑事訴訟法第159條第1項固定有明文
    。惟被告以外之人於審判外之陳述，雖不符同法第159條之1
    至同條之4規定，而經當事人於審判程序同意作為證據，法
    院審酌該言詞或書面陳述作成時之情況，認為適當者，亦得
    為證據；又當事人、代理人或辯護人於法院調查證據時，知
    有同法第159條第1項不得為證據之情形，而未於言詞辯論終
    結前聲明異議者，視為有前項之同意，同法第159條之5第1
    項、第2項亦有明文規定。經查，本判決下述所引用被告以
    外之人於審判外之陳述，檢察官、被告乙○○及其辯護人於本
    院審理期日，均未於言詞辯論終結前聲明異議，本院審酌上
    開傳聞證據製作時之情況，尚無違法不當及證明力過低之瑕
    疵，亦認以之作為證據要屬適當，爰依刑事訴訟法第159條
    之5第1項之規定，認均有證據能力。
二、被告及其辯護人爭執起訴書證據清單9⑴所示之桃園市政府警
    察局搜索、扣押筆錄應無證據能力，並辯稱：員警於107年2
    月14日前往桃園市○○區○○○街00號聖地牙哥商務會館第103號
    房執行搜索，惟員警於第一次搜索時並未扣得如扣押物品目
    錄表所示之手槍1支、金屬子彈5顆，上開手槍、金屬子彈係
    員警於第一次搜索完畢後，強力要求被告配合警方辦案，被
    告始會再返回上開第103號房，員警自行在房內之床墊下起
    獲上開物品，是上開扣得之手槍、金屬子彈顯非合法，自不
    具證據能力云云。惟查：
  ㈠關於本件搜索程序之開啟是否合法乙節，按搜索，經受搜索
    人出於自願性同意者，得不使用搜索票。但執行人員應出示
    證件，並將其同意之意旨記載於筆錄，刑事訴訟法第131 條
    之1 定有明文。此條所稱之「同意搜索」，應經受搜索人出
    於自願性同意，此所謂「自願性」同意，係指同意必須出於
    同意人之自願，非出自於明示、暗示之強暴、脅迫。是法院
    對於證據取得係出於同意搜索時，應審查同意之人是否具同
    意權限，有無將同意意旨記載於筆錄由受搜索人簽名或出具
    書面表明同意之旨，並應綜合一切情狀包括徵求同意之地點
    、徵求同意之方式是否自然而非具威脅性、警員所展現之武
    力是否暗示不得拒絕同意、拒絕警員之請求後警察是否仍重
    複不斷徵求同意、同意者主觀意識之強弱、年齡、種族、性
    別、教育水準、智商、自主之意志是否已為執行搜索之人所
    屈服等加以審酌（最高法院94年度台上字第1361號、96年度
    台上字第5184號判決意旨參照）。次按在有人住居或看守之
    住宅或其他處所內行搜索或扣押者，應命住居人、看守人或
    可為其代表之人在場，刑事訴訟法第148條前段定有明文。
    查被告於107年2月14日凌晨3時20分許，同意員警搜索其所
    入住○○市○○區○○○街00號聖地牙哥商務會館第103號房，員警
    遂於同日凌晨3時20分許起至同日凌晨4時許止，在上開處所
    執行搜索程序，有桃園市政府警察局桃園分局搜索扣押筆錄
    、扣押物品目錄表、扣押物品收據各1紙在卷可佐（見桃園
    地檢107年度偵字第5144號卷第27頁至第30頁），參以被告
    並非首次觸法之人，對於司法程序並非毫無經驗之人，當可
    知悉如何保障其自身權益，警方若未徵得其同意，當無進入
    其處所搜索之可能，且被告迭次之警詢、偵訊至原審及本院
    審理程序，亦均未爭執上開搜索程序之同意真摯性，自堪認
    員警上開執行搜索程序合法。
  ㈡關於搜索之過程是否合法乙節，經查：搜索或扣押暫時中止
    者，於必要時應將該處所閉鎖，並命人看守。在有人住居或
    看守之住宅或其他處所內行搜索或扣押者，應命住居人、看
    守人或可為其代表之人在場；如無此等人在場時，得命鄰居
    之人或就近自治團體之職員在場，當事人得於搜索或扣押時
    在場。但被告受拘禁，或認其在場於搜索或扣押有妨害者，
    不在此限。刑事訴訟法第151條、第148條、第150條第1項規
    定甚明。前者係為昭示受搜索處所之一致性，並未因搜索之
    中止而遭受污染；後者即學理上所稱之『在場權』，屬被告在
    訴訟法上之基本權利之一，意旨在於藉此證明搜索取證程序
    公正、純潔、慎重及尊重，用昭公信，且能使受搜索人對於
    此項證據方法之展示、取得，因曾會同參與而見證知悉，乃
    得以及早展開反證活動，有助迅速發現真實。經原審於準備
    程序當庭勘驗員警上開搜索程序之秘錄器光碟，勘驗結果所
    示（見原審107 年度訴字第1004號卷第81頁反面至第82頁反
    面、第84頁至第86頁），員警執行搜索之地點為聖地牙哥商
    務會館第103 號房，據秘錄器光碟檔案FILE0034.MOV顯示：
    員警於秘錄器光碟03：03：57時，先將房間床墊掀起後放下
    ，並於03：04：15時，由員警稱「抬起來喔」，且03：04：
    17畫面顯示為白色床墊及床板，且員警尚明確詢問「有沒有
    東西」，其他員警回答「沒有東西」，再將床墊整個放下，
    並有物品放置之聲音，員警雖於03：04：31詢問是否要翻床
    墊，惟現場員警係稱「不用翻吧」，且僅有掀起床墊一角，
    而至該檔案結束前，均未發現附表一編號2 至3 所示之改造
    手槍及非制式子彈。而經本院於審理期日傳喚當時執行搜索
    之員警戊○○到庭證稱：當日攻堅大約有10幾個員警，進去搜
    索時伊並不在場，但後來找到槍枝部分伊有印象，伊當日有
    去找櫃檯經理給他電話，跟他說如果因為攻堅造成損失可以
    電話聯絡，第一次搜索只有搜到毒品沒有找到槍枝，搜索結
    束後，全部去搜索的人員帶同被告都坐上車子，要返回隊上
    ，坐上車子離開約5到10分鐘後，伊接到經理電話說沒有搜
    乾淨，東西在兩片床中間，要趕快回來，後來伊們又繞回去
    ，結果在床墊下發現槍枝，被告也有承認是他的槍等語（見
    本院卷第375-381頁）。另經原審勘驗另一搜索光碟檔案，
    據秘錄器光碟檔案FILE0035.MOV顯示，於03：32：16有員警
    稱「床墊下面、床跟床墊中間，應該在靠近他那一側，我看
    到剛剛他盯著我們看那一邊」，於03：32：54警方再度回到
    上開第103 號房內，持秘錄器之員警以手比劃床墊，並猜測
    槍枝在床墊底下，有員警稱應該是插在中間，這時有員警的
    聲音稱「自己說」，而於03：33：28由現場員警將床鋪掀起
    ，遂發現附表一編號2 所示之槍枝，並於03：34：40清點上
    開槍枝內之子彈。又被告於警詢、偵查中確實供稱第二次在
    旅館查獲之槍枝係在原先竊取馬自達小客車內發現的，車內
    有兩把槍等語（見偵卷第7頁、第115頁），則就上揭搜索過
    程觀之，員警第一次搜索時未將整個床墊翻起，僅翻起一小
    角，全員偕同被告離去時係接獲旅館人員電話始再返回旅館
    房間，將整個床墊翻起後，而查獲本件附表一編號2、3槍、
    彈，且被告於偵查中，無論係於警局詢問或檢察官偵訊時均
    未否認附表一編號2、3槍、彈為其所有，則難認附表一編號
    2、3槍、彈係由警方栽贓嫁禍，是本案員警於107 年2 月14
    日凌晨3 時20分許起，至址設桃園市○○區○○○街00號之聖地
    牙哥商務會館第103 號房執行搜索程序，既得被告之同意而
    合法搜索，且員警執行原判決附表五編號2 、3 所示之搜索
    程序間，該房間之客觀狀態既未遭破壞而受汙染，亦查無上
    開被告所辯稱之員警栽贓情事，房務人員亦無何理由藏放槍
    枝，員警執行搜索程序時，被告亦全程在場，並無任何侵害
    被告在場之權利，本案之搜索、扣押程序既均合法，則所扣
    得如附表一編號2 、3 之物，自均具有證據能力。
三、本院以下所引用之非供述證據，除前開被告及其辯護人爭執
    員警於107年2月14日執行搜索程序所扣得之物品外，其餘非
    供述證據均與本件事實具有自然關連性，且核屬書證、物證
    性質，又查無事證足認有違背法定程序或經偽造、變造所取
    得等證據排除之情事，復經本院依刑事訴訟法第164條、第1
    65條踐行物證、書證之調查程序，檢察官、被告及其辯護人
    對此部分之證據能力亦均不爭執，堪認有證據能力。
貳、認定事實所憑證據及理由
一、上揭事實，被告除於原審否認關於事實一至五之事實，僅承
    認事實六，而於本院審理中雖仍否認持有事實一附表一編號
    2、3之槍彈，且就事實二辯稱竊取時間為同年、月10日，在
    新北市樹林區千歲街與中正路口竊取外，餘犯罪事實均於本
    院審理中坦承不諱，而就其坦承部分有下列證據足佐：
  ㈠事實一附表一編號1持有槍枝部分：員警於107年2月11日晚間
    8時51分許，見被告駕駛懸掛0000-00車牌之0000-00號自用
    小客車，而追捕被告，被告棄車逃逸，員警復於107年2月12
    日凌晨0時許，在上開車牌號碼0000-00號自用小客車內，查
    扣如附表一編號1所示之改造手槍1支，而上開改造手槍1支
    （槍枝管制編號0000000000），經送內政部警政署刑事警察
    局鑑定結果認係改造手槍，由仿半自動手槍製造之槍枝，車
    通金屬槍管內阻鐵而成，擊發功能正常，可供擊發適用子彈
    使用，認具殺傷力，有桃園分局青溪派出所扣押筆錄、扣押
    物品目錄表、扣押物品收據、內政部警政署刑事警察局107
    年4月2日刑鑑字第1070021726號鑑定書各1份在卷可稽（見
    桃園地檢107年度偵字第5144號卷第42頁至第48頁、第140頁
    至第141頁），而上開鑑定結果，係由具合格鑑定機關，以
    適當方法鑑定，應屬可採。又按所謂持有，係將物置於自己
    實力支配之下，而法律上處罰無故持有槍械之犯罪主體，不
    以所有人為限，一經無故持有不問時間久暫，即構成犯罪（
    最高法院88年度台上字第1825號判決明揭此旨）。查附表一
    編號1所示之改造手槍，係於被告所駕駛之自用小客車內查
    獲，該管制物品既放置於被告所使用之自用小客車內，倘非
    被告所持有，殊難想像他人得以放心將管制物品置放於他人
    車內，實可認定附表一編號1所示之改造手槍，業已處在被
    告之實力支配下，被告該當持有之行為。
　㈡事實三部分：告訴人己○於警詢時之證述在卷，並有桃園分局
    青溪派出所扣押筆錄、扣押物品目錄表、扣押物品收據各1 
    份、桃園市政府警察局車輛尋獲電腦輸入單1 紙可佐（見桃
    園地檢107 年度偵字第5144號卷第42頁至第48頁、第54頁）
    。
　㈢事實四部分：證人即員警甲○○於偵訊時證稱：「當時我跟辛○○一起前往攔查被告，當時被告仍然在車上，我先站在駕駛
    座的正前方，請被告下車，被告他先說不要抓我、不要過來
    ，當時我伸手要開車門，辛○○準備要去抓他的時候，他就突
    然拿出一把槍，第一次先瞄準我身體的正面，大略是在胸部
    以上的位置，我跟辛○○馬上就躲起來了，躲起來的時候，被
    告就先探出頭，持槍尋找我們的蹤跡，當時我們會擔心如果
    不順從被告，他會不會對我們開槍，他後來就開車門，看我
    們都躲起來之後，就下車往民有三街的方向跑。當時被告瞄
    準的位置是沒有防彈衣的，因為防彈衣只有到胸口而已，而
    被告是瞄準胸口以上的位置。」（見桃園地檢107 年度偵字
    第5144號卷第150 頁及反面），並有107 年2 月11日之職務
    報告1 紙、行車紀錄器畫面截圖10張在卷可佐（見桃園地檢
    107 年度偵字第5144號卷第26頁、第134 頁至第136 頁）。
    另有勘驗結果之截圖所示（見原審107 年度訴字第1004號卷
    一第93頁反面至第94頁），被告在其駕駛之車內，當時駕駛
    座旁之窗戶為開啟之狀態，員警站於駕駛座門外，被告明顯
    手持槍枝並將槍口自窗戶朝向車外，對準員警，自係對於依
    法執行職務之員警施行脅迫行為。
  ㈣事實五部分:證人即被害人丁○○於警詢時證稱：「107 年2 月
    11日約晚間8 時30分許，我到桃園市○○區○○○街000 號1 樓
    倒車的時候，有一人突然上車然後強迫我載他到榮民醫院，
    他說他的車停在榮民醫院附近。我看到他應該是從坤成街方
    向出來，然後就跑向我這裡，直接打開我的副駕駛座上車，
    拿著疑似手槍的東西脅迫我開車，叫我載他離開桃園，途中
    他突然跟我說他有車在榮民醫院，叫我載他去榮民醫院。」
    ，於偵訊時證稱：「我當時在倒車入庫，被告就直接上我的
    車，因為我有當過兵，我好像有聽到他拉槍的聲音，他用不
    知名的東西頂著我的後背，他叫我帶他離開現場，但沒有說
    要去哪裡，我當時有懷疑不知名的東西是槍，上車幾分鐘之
    後，他就沒有繼續頂著我的後背，但我也沒有看到他拿的是
    什麼，當時我也不敢看他手上拿的是什麼，而且當時車上很
    暗，我也看不清楚，後來開到榮民醫院的時候，他就直接下
    車了，我好像有看到他把保險關起來，他後來有把槍收起到
    包包內。」（見桃園地檢107 年度偵字第5144號卷第49頁及
    反面、第155 頁），再佐以原審於準備程序當庭勘驗丁○○提
    供之行車紀錄器所示：被告強行打開丁○○駕駛之車輛上車後
    ，旋即要求丁○○開車，甚至語帶威脅地向丁○○稱「他媽的再
    不開. . . 」；另被告自行向丁○○稱「剛剛逼不得已，才作
    勢要開你一槍啊」、丁○○亦稱「被嚇到」等情（見原審107 
    年度訴字第1004號卷第77頁反面至第81頁反面），更足認證
    人丁○○上開於警詢、偵訊時證稱被告有持疑似手槍之物品，
    要脅其駕駛車輛乙事，堪認屬實。
  ㈤事實六部分：告訴人庚○○於警詢時之證述在卷（見桃園地檢1
    07年度偵字第5144號卷第63頁及反面），並有失車-案件基
    本資料詳細畫面報表1紙、監視器畫面截圖8張、現場照片1
    張在卷可佐（見桃園地檢107年度偵字第5144號卷第64頁、
    第74頁至第76頁）。
　㈥綜上，堪認被告關於事實一持有附表一編號1槍枝、事實三至
    六之任意性自白均與事實相符，堪予認定。
二、訊據被告矢口否認事實一持有附表一編號2、3之槍彈，辯稱
    ：附表一編號2至3所示之改造手槍、非制式子彈，被告未曾
    見過上開物品，該物品係由員警放置在聖地牙哥商務會館第
    103號房內，事後始栽贓被告所持有云云。惟查：
  ㈠員警於107年2月14日凌晨3時20分許起，前往址設桃園市○○區
    ○○○街00號之聖地牙哥商務會館第103號房，並扣得如附表一
    編號2所示之改造手槍1支、附表一編號3所示之非制式子彈1
    顆（其餘非制式子彈3顆，詳如下述不另為無罪諭知部分）
    ，而上開查扣如附表一編號2之改造手槍1支（槍枝管制編號
    0000000000），經送內政部警政署刑事警察局鑑定結果認係
    改造手槍，由仿半自動手槍製造之槍枝，車通金屬槍管內阻
    鐵而成，擊發功能正常，可供擊發適用子彈使用，認具殺傷
    力、附表一編號3之子彈1顆，係非制式子彈，由金屬彈殼組
    合直徑約8.9mm金屬彈頭而成，經試射可擊發，認具殺傷力
    等情，有桃園市政府警察局桃園分局搜索扣押筆錄、扣押物
    品目錄表、扣押物品收據、內政部警政署刑事警察局107年4
    月2日刑鑑字第1070021726號鑑定書各1份、現場照片10張在
    卷可參（見桃園地檢107年度偵字第5144號卷第27頁至第35
    頁、第140頁至第141頁），而上開鑑定結果，既係由具合格
    鑑定機關，以適當方法鑑定，自屬可採。
　㈡被告及辯護人雖以上詞置辯，然就此部分搜索之開啟及搜索
    過程均難認有何違法之處，業經本院認定如前（見壹、證據
    能力二部分），而附表一編號2、3之槍、彈係在被告入住之
    聖地牙哥商務會館第103號房間床墊下查獲，衡情槍、彈為
    管制物品，持有即構成犯罪，難認一般住客會將槍彈藏於旅
    館房間，而不帶走，徒增遭查獲風險。又本件員警第一次帶
    隊搜索後，未搜獲槍枝即已全員坐車離去，業如前述，並無
    員警滯留現場，而旅館房務人員與被告並無利害關係，亦難
    認有何為警栽槍之必要。況於第二次搜獲之時，被告既未曾
    在現場表示任何訝異或抗議之舉，甚至先後於警詢及檢察官
    偵訊中均坦承槍枝為其所有，此與證人戊○○證述情節一致，
    均業如前述，被告雖於本院審理中辯稱係因提藥之故，沒有
    仔細看就在扣押物品清單簽名云云（見本院卷第467頁），
    然被告於同次偵查庭時已知辯稱：持槍並沒有要對著警察妨
    害公務，也沒有要對著丁○○脅迫他去醫院云云（見偵字卷第
    115頁），顯然於偵訊時意識清醒，明白自己陳述之法律效
    果，知悉為自己為有利辯解，是被告於本院辯稱意識不清才
    會承認附表一編號2、3之槍彈為自己所有云云，難以憑採。
    則綜合上情判斷，員警於聖地牙哥商務會館第103號房間床
    墊下查獲附表一編號2、3之槍彈，確係為被告持有無誤。
　㈢至原審法院雖依職權將附表一編號1 至3 所示之改造手槍及
    非制式子彈交由內政部警政署刑事警察局鑑定，經該鑑定機
    關以氰丙烯酸酯法鑑定後，均未發現有指紋乙節，有內政部
    警政署刑事警察局109 年2 月12日刑紋字第1090007119號鑑
    定書1 紙在卷可參（見原審107 年度訴字第1004號卷第154 
    頁），然扣案證物經化驗未能發現指紋，可能原因不止一端
    ，舉凡證物扣案、運送、檢視、保管過程，均可能因外力介
    入，致未能發現指紋，且持有槍彈人縱曾觸摸槍彈，倘刻意
    擦拭，亦不會輕易留下指紋等痕跡，而扣案如附表一編號1 
    至3 所示之改造手槍及非制式子彈，既分別係在被告駕駛之
    車牌號碼0000-00 號自用小客車以及入住之房間內查扣，均
    與被告具有時間、空間之密切關聯，尚不得僅因未在附表一
    編號1 至3 所示改造手槍及非制式子彈查獲任何指紋，而逕
    自為被告有利之認定，附此敘明。
三、至被告雖辯稱係於107年2月9日凌晨3、4時許，始在新北市
    樹林區千歲街與中正路口橋下，竊取車牌號碼0000-00號自
    用小客車（下簡稱本車），非起訴書所載時、地，車內之物
    均非伊所有云云，經查：證人即告訴人丙○○於警詢時證稱：
    「我於107年2月8日下午4時46分許，有報案車牌號碼0000-0
    0號自用小客車，在龜山區忠義路二段332號被偷。車號是00
    00-00、淺藍色馬自達、車身號碼00000000D。警方於車上查
    扣之物品都不是我所有，不知道是何人所有。」（見桃園地
    檢107年度偵字第5144號卷第40頁及反面），足徵本車係於1
    07年2月8日下午4時46分前，遭不明人士以不詳方式竊取乙
    事，堪以採信。而被告雖以前詞置辯，然本車既於107年2月
    8日下午4時46分許前，遭他人以不詳方式竊取，並在其內置
    放違禁物手槍、毒品海洛因、其他贓車車牌等物，顯然竊嫌
    已經使用一段時間，並將該車當作自己代步工具使用，難認
    會將車鑰匙併同查扣之槍、毒等物，置於車上，再隨意棄置
    在新北市千歲街與中正路口橋下。況若被告係於其供述時、
    地竊取本車後，知悉車內藏放違禁物品，應知本車涉有刑案
    ，衡情應捨棄本車，另行竊取其他車輛，難認會無懼遭查獲
    風險而繼續使用本車。是被告辯稱伊係於同年月9日或10日
    才在另址竊取本車，竊取時車上之物均非伊所有云云，難以
    憑採。
四、綜上所述，被告所辯顯不足採，本件事證已明，被告確有事
    實一持有附表一編號2、3之槍彈及事實二犯行，均應依法論
    科。
參、論罪
一、新舊法比較
  ㈠行為後法律有變更者，適用行為時之法律。但行為後之法律
    有利於行為人者，適用最有利於行為人之法律，刑法第2條
    第1項定有明文。查被告行為時，刑法第320條第1項原規定
    「意圖為自己或第三人不法之所有，而竊取他人之動產者，
    為竊盜罪，處5年以下有期徒刑、拘役或5百元以下罰金」、
    同法第321條原規定：「犯竊盜罪而有下列情形之一者，處6
    月以上5年以下有期徒刑，得併科新臺幣10萬元以下罰金：
    一、侵入住宅或有人居住之建築物、船艦或隱匿其內而犯之
    者。二、毀越門扇、牆垣或其他安全設備而犯之者。三、攜
    帶兇器而犯之者。四、結夥三人以上而犯之者。五、乘火災
    、水災或其他災害之際而犯之者。六、在車站、埠頭、航空
    站或其他供水、陸、空公眾運輸之舟、車、航空機內而犯之
    者。前項之未遂犯罰之。」，被告行為後，刑法第320條、
    同法第321條均業於108年5月29日修正公布，並自同年月31
    日施行，修正後刑法第320條第1項則規定：「意圖為自己或
    第三人不法之所有，而竊取他人之動產者，為竊盜罪，處5
    年以下有期徒刑、拘役或50萬元以下罰金。」、同法第321
    條則規定：「犯前條第1項（竊盜罪）、第2項（竊佔罪）之
    罪而有下列情形之一者，處6月以上5年以下有期徒刑，得併
    科50萬元以下罰金：一、侵入住宅或有人居住之建築物、船
    艦或隱匿其內而犯之。二、毀越門窗、牆垣或其他安全設備
    而犯之。三、攜帶兇器而犯之。四、結夥三人以上而犯之。
    五、乘火災、水災或其他災害之際而犯之。六、在車站、港
    埠、航空站或其他供水、陸、空公眾運輸之舟、車、航空機
    內而犯之。前項之未遂犯罰之。」修正後第320條第1項、第
    321條第1項將罰金部分之上限提高為50萬元，經比較新舊法
    結果，新法並未較有利於行為人，依刑法第2條第1項前段規
    定，應適用被告行為時即修正前之刑法第320條、同法第321
    條規定予以論處。
  ㈡又被告行為後，刑法第135條、第304條規定均於108年12月25
    日修正公布，自同年月27日生效施行，然審酌刑法第135條
    、第304條適用該條之構成要件及刑度均無變動，修正內容
    僅針對併科罰金文字上有所修正，且併科罰金之金額實質上
    亦未變動，應認本件此部分並無法律變更而需新舊法比較問
    題，應逕行適用裁判時之現行法。
二、再按刑法第321條第1項第3款之攜帶兇器竊盜罪，祇須行竊
    時攜帶之物，可認為兇器者，即在加重處罰之列。所謂「兇
    器」，指足以殺傷生命身體之器具而言，凡客觀上具有此種
    危險性即為已足，尤不以竊盜犯主觀上有以之行兇之意思為
    要件（最高法院74年度台上字第782號判決意旨參照）。查
    被告於偵訊時既自承其係以扳手卸下車牌等語（見桃園地檢
    107年度偵字第5144號卷第115頁），且既足以拆卸自用小客
    車之車牌，應堪認係質地堅硬，得以此擊、刺，而加害人之
    生命、身體，客觀上即具危險性，當屬兇器無訛。是核被告
    所為，就事實欄一部分，係犯槍砲彈藥刀械管制條例第8條
    第4項之未經許可持有可發射子彈具有殺傷力之改造手槍罪
    、同條例第12條第4項之未經許可持有子彈罪；就事實欄二
    部分，係犯修正前刑法第320條第1項之竊盜罪；就事實欄三
    部分，係犯修正前刑法第321條第1項第3款之攜帶兇器竊盜
    罪；就事實欄四部分，係犯刑法第135條第1項之對於公務員
    依法執行職務時施脅迫罪；就事實欄五部分，係犯刑法第30
    4條強制罪；就事實欄六部分，係犯修正前刑法第320條第1
    項之竊盜罪。
三、公訴意旨固認被告就事實二、六部分均應成立刑法第321條
    第1項第3款之攜帶兇器竊盜罪，而員警雖於被告所竊之車牌
    號碼0000-00號自用小客車查扣大剪1支、鐵撬1支，有上開
    扣押物品目錄表可佐，惟上開物品是否確有遭被告持之用以
    竊取事實二、六所示之車牌號碼0000-00號自用小客車以及0
    000-00號自用小客車，實無積極事證足資判斷，況且衡諸常
    情，竊取自用小客車時，亦未必須持客觀上足以對人生命、
    身體、安全構成威脅，可供兇器使用之不詳工具破壞車輛，
    始能竊取得手，既無法證明被告於事實欄二、六所載之時、
    地，分別竊取車牌號碼0000-00號自用小客車以及車牌號碼0
    000-00號自用小客車時，尚持有客觀上足以對人生命、身體
    、安全構成威脅可供兇器使用之不詳工具，因認被告上開部
    分均未構成刑法第321條第1項第3款之攜帶兇器竊盜罪，惟
    此與前揭本院所認定竊盜之事實，均具有同一性，本院自得
    予以審理，爰均依刑事訴訟法第300條之規定，變更起訴法
    條。
四、被告於事實欄一以一持有行為，同時持有附表一編號1至3之
    可發射子彈具有殺傷力之改造手槍及非制式子彈，均係以一
    持有行為觸犯槍砲彈藥刀械管制條例第8 條第4 項及同條例
    第12條第4 項之罪，為想像競合犯，應從一重論以未經許可
    持有可發射子彈具有殺傷力之槍枝罪處斷。被告上開所犯6
    罪間，犯意各別、行為互殊，應予分論併罰。
五、被告前因①竊盜案件，經臺灣士林地方法院以104年度簡字第
    17號判決判處有期徒刑3月確定，復因②竊盜案件，經臺灣新
    北地方法院以104年度易字第759號判決判處有期徒刑7月確
    定，再因③竊盜案件，經臺灣臺北地方法院以104年度簡字第
    1719號判決判處有期徒刑4月，並經同法院以104年度簡上字
    第184號判決上訴駁回確定，上開①②③各罪，經臺灣臺北地方
    法院以105年度聲字第1123號裁定定應執行有期徒刑1年，並
    於105年11月15日執畢出監，有本院被告前案紀錄表1紙在卷
    可參，衡酌被告前案所觸犯之罪名，即係侵犯財產法益之竊
    盜罪，被告於受上開有期徒刑執行完畢後5年內，卻仍故意
    再觸犯相同罪名之竊盜罪（即事實二、三、六），顯見被告
    仍然未尊重他人之財產權，對於刑罰反應力薄弱，有特別惡
    性，依大法官解釋第775號之解釋意旨，實有必要透過累犯
    加重之制度以達特別預防之目的，是以被告所犯事實二、三
    、六部分，均應依刑法第47條第1項之規定，加重其刑；至
    於本案被告所犯事實一、四、五之部分，分別係為規範管制
    槍枝流通之法規、保護國家法益之妨害公務罪及保護自由法
    益之強制罪，此部分與前案破壞財產法益之竊盜罪法規規範
    目的顯不相同，難認被告就此部分犯行有特別惡性，故就事
    實一、四、五部分，均不依刑法第47條第1項之規定，予以
    加重其刑。
肆、不另為無罪諭知
一、公訴意旨略以：被告於107年2月14日凌晨4時許前某時許，
    在臺灣某不詳地點，以不詳方式取得如附表一編號3所示其
    餘非制式子彈3顆後，自斯時起而無故持有之，因認被告涉
    犯槍砲彈藥刀械管制條例第12條第4項之未經許可持有具殺
    傷力之子彈罪嫌。
二、按槍砲彈藥刀械管制條例所稱彈藥，依該條例第4條第1項第
    2款規定，係指同條項第1款各式槍砲所使用之砲彈、子彈及
    其他具有殺傷力或破壞性之各類炸彈、爆裂物而言。故就其
    立法意旨言，若「子彈」未具殺傷力或破壞性者，即不屬該
    條例所列管之子彈甚明，從而該不具殺傷力或破壞性之「子
    彈」，即難認係違禁物（最高法院94年度台上字第5716號判
    決意旨參照）。查，如附表一編號3所示，員警於107年2月1
    4日凌晨3時20分許，在桃園市○○區○○○街00號聖地牙哥商務
    會館第103號房扣得被告持有5顆子彈，送經內政部警政署刑
    事警察局鑑定，均係非制式子彈，由金屬彈殼組合直徑約8.
    9mm金屬彈頭而成，採樣2顆子彈試射，其中1顆，可擊發，
    認具殺傷力，另1顆，可擊發，不具殺傷力，有內政部警政
    署刑事警察局107年4月2日刑鑑字第1070021726號鑑定書1份
    在卷可佐（見桃園地檢107年度偵字第5144號卷第140頁至第
    141頁），惟非制式子彈在品質、穩定度等各方面均無法與
    制式子彈相比，故非制式子彈在未經實際試射之情形下，無
    法遽認必具殺傷力，依有疑唯利被告原則，應認附表一編號
    3其餘非制式子彈3顆具有殺傷力乙節無從證明，難認屬於槍
    砲彈藥刀械管制條例所規範之子彈。綜此，被告持有如附表
    一編號3所示之非制式子彈3顆既無法證明具有殺傷力，自不
    能以未經許可持有具殺傷力之子彈罪相繩，此部分本應為無
    罪諭知，然因與前揭論罪科刑之持有具殺傷力子彈犯行具有
    單純一罪關係，爰不另為無罪諭知。
伍、駁回上訴之理由（事實二、三、六部分）
　　原審詳查後認被告涉犯事實二、三、六部分犯行明確，適用
    修正前刑法第320 條第1 項、修正前刑法第321 條第1 項第
    3 款，第55條、第47條第1 項，並審酌被告為貪圖不法利益
    ，竟率爾竊取他人之車輛、車牌，屢次破壞法秩序之威信，
    及其國中畢業之智識程度、家庭經濟狀況勉持、服務業等一
    切情狀，分別量處有期徒刑8月、7月、7月，並就沒收部分
    以：被告就事實二之犯罪所得，即告訴人丙○○使用之車牌號
    碼0000-00 號自用小客車1 輛，業經告訴人丙○○領回；就事
    實三之犯罪所得，即告訴人己○所有之0000-00號之車牌2 面
    ，業經告訴人己○領回；就事實六之犯罪所得，即告訴人庚○○所有之車牌號碼0000-00 號自用小客車1 輛，業經員警尋
    回，並由桃園市政府警察局桃園分局青溪派出所員警代告訴
    人庚○○保管，是依刑法第38條之1 第5 項之規定，均無庸宣
    告沒收。核其認事用法均無違誤，量刑亦屬妥適，被告上訴
    雖請求減輕其刑，惟按刑之量定，為求個案裁判之妥當性，
    法律賦予法院裁量之權，量刑輕重，屬為裁判之法院得依職
    權自由裁量之事項，苟其量刑已以行為人之責任為基礎，並
    斟酌刑法第57條各款所列情狀，在法定刑度內，酌量科刑，
    如無偏執一端，致明顯失出失入情形，上級審法院即不得單
    就量刑部分遽指為不當或違法。本件原審判決於量刑時，已
    依行為人之責任為基礎，並審酌刑法第57條各款所列情形，
    予以綜合考量，既未逾越法定刑度，亦未濫用裁量權限，於
    法並無不合，而修正前刑法關於竊盜罪最重可判處有期徒刑
    5年，原審於累犯加重之情形下，僅分別量處8月、7月、7月
    ，已為輕度刑之量刑，難認有過重之情形，是被告此部分上
    訴並無理由。
陸、撤銷原判決之理由（事實一、四、五部分）　　
　　原審認被告就事實一、四、五部分事證明確，因予論罪科刑
    ，固非無見，惟查：　
一、事實一部分，原審認「被告前於107 年2 月11日晚間8 時51
    分許前某時，在臺灣不詳地點、以不詳方式，取得如附表一
    編號1 至3 所示之改造手槍、非制式子彈，並遭員警於107 
    年2 月11日晚間8 時51分許前某時查獲附表一編號1 所示之
    改造手槍，該次被告遭員警查獲犯行之反社會性及違法性均
    已具體表露，雖員警僅查獲復附表一編號1 所示之改造手槍
    1 支，然基於持有行為不得割裂之法理，應認被告持有附表
    一編號1 至3 所示改造手槍、非制式子彈之行為，於107 年
    2月11日晚間8 時51分許即告終止，被告卻未將附表一編號2
     、3 所示之改造手槍、非制式子彈一併告知員警下落，而
    其後仍繼續持有原先已持有、但未經查獲之附表一編號2 、
    3 所示之改造手槍、非制式子彈，則因其持有上開物品之危
    險性並未消失，其經警查獲後繼續持有上開物品之行為，自
    應屬新發生之事實，而仍應予追訴處罰，堪認被告係另行起
    意而應另受評價。」而將被告持有附表一編號2、3槍彈分別
    論以2罪，然本件被告於107 年2月11日晚間8 時51分許雖遭
    員警圍捕，旋持槍脅迫員警退去而逃離現場，於是時並未遭
    警逮捕，逃離現場時僅係遺落槍枝一支在車內，為警查扣，
    而被告既係逃離現場，非遭警逮捕，自難認其持有槍枝之犯
    意業已中斷，此與業已為警逮捕後，協同警方起出持有槍枝
    卻未全數繳出，而另行藏有槍枝持有後，再為警搜獲之情形
    不同。是被告於107 年2 月14日凌晨3 時20分，在聖地牙哥
    旅館再為警搜獲剩餘槍彈，應僅可認係原持有槍枝犯意之延
    續，不應另論一新持有槍彈罪行，方屬合理，原審論以二次
    持有槍彈罪，尚有未合。
二、事實四、五部分，被告於原審否認犯行，於本院審理中則坦
    承犯行，犯後態度已有不同，原審未及審酌此部分犯後態度
    而為量刑，容有未恰。
三、被告上訴意旨以: 附表一編號2 至3 所示之改造手槍、非制
    式子彈，被告未曾見過上開物品，該物品係由員警放置在聖
    地牙哥商務會館第103 號房內，事後始栽贓被告所持有，應
    為無罪判決。另其餘事實伊都承認，請求從輕判決等語。經
    查：本件被告雖否認事實一持有附表一編號2、3之槍彈犯行
    ，難以憑採，理由業如前述，此部分上訴並無理由，至於事
    實四、五部分，被告確已承認犯行，有所悔悟，犯後態度已
    有不同，被告上訴主張請從輕量刑，尚屬可採，又原審既有
    上述違誤之處，自應由本院撤銷改判此部分罪刑暨定應執行
    之刑部分。
柒、科刑及沒收
一、爰以行為人責任為基礎，審酌槍枝、子彈均係高度危險性之
    管制物品，使用時動輒造成死傷，況未經許可持有上開物品
    ，對社會之秩序及安寧勢必造成不安，潛在之危害性不低，
    被告竟擅自持有上開管制物品，又明知員警斯時為依法執行
    職務之公務員，卻為阻撓員警之追捕，以脅迫手段要脅員警
    ，提升員警執行公務之風險，不僅妨害員警執行公務，亦侵
    害警察機關執行職務之嚴正性、蔑視執法之公權力。又於逃
    逸之過程，要脅民眾丁○○駕車至醫院，嚴重影響社會治安，
    暨被告於警詢時自陳國中畢業之智識程度、家庭經濟狀況勉
    持、服務業等一切情狀，分別量處如附表二編號一、四、五
    所示之刑，並就併科罰金部分，諭知易服勞役之折算標準；
    復參酌被告所犯上開6 罪之各罪罪質、犯罪時間、地點之關
    連性、整體犯行之應罰適當性，就有期徒刑部分定其應執行
    刑如主文第4項所示。
二、附表一編號1 、2 所示之改造手槍，均具有殺傷力，業如前
    述，是前開槍枝均屬違禁物，不論是否屬於被告所有，均應
    依刑法第38條第1 項之規定沒收。而附表一編號3 所示之採
    樣子彈1 顆（具殺傷力），因經試射後已失去子彈之性質，
    已非違禁物，自無庸宣告沒收。
據上論斷，應依刑事訴訟法第368條、第369條第1項前段、第364
條、第299條第1項前段，判決如主文。
本案經檢察官鄒茂瑜、高玉奇提起公訴，檢察官劉斐玲到庭執行
職務。
中　　華　　民　　國　　110 　年　　7 　　月　　28　　日
                  刑事第八庭    審判長法　官  陳世宗
                                      法　官  吳勇毅
                                      法　官  呂寧莉
以上正本證明與原本無異。
附表二編號一部分，如不服本判決，應於收受送達後20日內向本
院提出上訴書狀，其未敘述上訴之理由者並得於提起上訴後20日
內向本院補提理由書（均須按他造當事人之人數附繕本）「切勿
逕送上級法院」。
其餘部分均不得上訴。
                                      書記官  賴資旻
中　　華　　民　　國　　110 　年　　7 　　月　　29　　日
附錄：本案論罪科刑法條全文
槍砲彈藥刀械管制條例第8條第4項
未經許可，持有、寄藏或意圖販賣而陳列第1項所列槍砲者，處3
年以上10年以下有期徒刑，併科新臺幣7百萬元以下罰金。

槍砲彈藥刀械管制條例第12條第4項
未經許可，持有、寄藏或意圖販賣而陳列子彈者，處5年以下有
期徒刑，併科新台幣300萬元以下罰金。

中華民國刑法第135條第1項
對於公務員依法執行職務時，施強暴脅迫者，處3年以下有期徒
刑、拘役或30萬元以下罰金。

中華民國刑法第304條
以強暴、脅迫使人行無義務之事或妨害人行使權利者，處3年以
下有期徒刑、拘役或9千元以下罰金。
前項之未遂犯罰之。
　　　　　　
附表一
編號 名稱 扣案數量 備註 沒收數量  1 改造手槍（槍枝管制編號0000000000） 1支 仿半自動手槍製造之槍枝，車通金屬槍管內阻鐵而成，擊發功能正常，可供擊發適用子彈使用，具殺傷力。 1支  2 改造手槍（槍枝管制編號0000000000） 1支 仿半自動手槍製造之槍枝，車通金屬槍管內阻鐵而成，擊發功能正常，可供擊發適用子彈使用，具殺傷力。 1支  3 子彈 5顆 均係非制式子彈，由金屬彈殼組合直徑約8.9mm金屬彈頭而成 1.採樣1 顆試射具殺傷力 2.採樣1 顆試射，不具殺傷力 3.其餘3 顆未試射，無從認具殺傷力  
附表二
編號 犯罪事實 原判決主文 本院主文  一 事實一 乙○○未經許可，持有可發射子彈具有殺傷力之改造手槍，共貳罪，均處有期徒刑肆年，均併科罰金新臺幣拾萬元，罰金如易服勞役，均以新臺幣壹仟元折算壹日。 乙○○未經許可，持有可發射子彈具有殺傷力之改造手槍，處有期徒刑肆年，併科罰金新臺幣玖萬元，罰金如易服勞役，以新臺幣壹仟元折算壹日。 二 事實二 乙○○犯竊盜罪，累犯，處有期徒刑捌月。 上訴駁回。 三 事實三 乙○○犯攜帶兇器竊盜罪，累犯，處有期徒刑柒月。 上訴駁回。 四 事實四 乙○○犯妨害公務執行罪，處有期徒刑貳年。 乙○○犯妨害公務執行罪，處有期徒刑壹年。 五 事實五 乙○○犯強制罪，處有期徒刑壹年。 乙○○犯強制罪，處有期徒刑捌月。 六 事實六 乙○○犯竊盜罪，累犯，處有期徒刑柒月。 上訴駁回。